【裁判字號】    95,簡上,55
【裁判日期】    950323
【裁判案由】    妨害公務
【裁判全文】
臺灣高雄地方法院刑事判決              95年度簡上字第55號
上  訴  人  臺灣高雄地方法院檢察署檢察官
被      告  丙○○
上列上訴人因被告妨害公務案件，不服本院94年度簡字第6743號
，中華民國94年11月22日第一審判決（聲請簡易判決處刑案號：
94年度偵字第18922 號），提起上訴，本院管轄之第二審合議庭
判決如下：
    主  文
原判決撤銷。
丙○○連續於公務員依法執行職務時，當場侮辱，處拘役伍拾日
，如易科罰金，以參佰元折算壹日；又連續對於公務員依法執行
職務時，施強暴，處有期徒刑參月，如易科罰金，以參佰元折算
壹日。
    事  實
一、丙○○於民國94年8 月21日23時30分許飲酒後（未達心神喪
    失或精神耗弱之程度），騎乘機車在高雄市三民區○○○路
    與成功路口處摔倒受傷，經消防局第十分隊隊員胡耀仁、杜
    啟鴻於同日23時46分許前往處理，並以救護車將丙○○送至
    阮綜合醫院就醫，詎至醫院時，丙○○竟基於侮辱公務員之
    犯意，當場對執行職務之公務員即消防隊員胡耀仁、杜啟鴻
    以「幹」、「幹你娘」等語出言侮辱（妨害名譽部分未據告
    訴），經胡耀仁、杜啟鴻制止後，仍大聲咆哮不已，且另基
    於妨害公務之犯意，打開救護車駕駛座旁車門，將杜啟鴻硬
    拉下車，並將車內手提無線電機組摔至地下（毀損部分未據
    告訴），以此強暴方式妨害消防隊員胡耀仁、杜啟鴻執行職
    務。胡耀仁、杜啟鴻遂請求警力支援，嗣經高雄市政府警察
    局成功路派出所員警於翌日0 時15分許，將丙○○帶回成功
    派出所製作筆錄時，丙○○竟承前侮辱公務員之概括犯意，
    對備勤員警乙○○以「幹」、「幹你娘」等語出言侮辱（妨
    害名譽部分未據告訴），並復基於前開同一妨害公務之概括
    犯意，出手毆打及以口咬傷員警乙○○，以此強暴方式妨害
    警員乙○○執行職務，並致乙○○右大腿受有咬傷等傷害（
    傷害部分未據告訴）。
二、案經高雄市政府警察局苓雅分局報請臺灣高雄地方法院檢察
    署檢察官偵查後，聲請簡易判決處刑。
    理  由
壹、程序方面：
    本件被告及檢察官對本院所提示證據之證據能力均不爭執，
    本院審酌各該證據作成之情況，認為適當，依刑事訴訟法第
    159 條之5 得作為證據，先予敘明。
貳、認定犯罪事實所憑之證據及理由：
一、上揭事實，業據被告丙○○於本院審理時坦承不諱，核與證
    人即消防局第十分隊隊員胡耀仁、成功路派出所員警乙○○
    於偵查中結證情節相符，復有邱綜合醫院診斷證明書、高雄
    市消防局救護紀錄各1 紙及照片3 張附卷可稽，足認被告自
    白與事實相符，本件事證明確，被告犯行堪予認定，應依法
    論科。
二、按刑法第135 條第1 項之妨害公務罪，以行為人對於公務員
    依法執行職務時，施以強暴、脅迫，即屬當之；所稱「強暴
    」，係指一切有形力即物理力之行使而言，不問其係對人或
    對物為之均包括在內（最高法院82年度台上字第608 號判決
    意旨參照）。查被告於消防隊員胡耀仁、杜啟鴻執行職務之
    際，將杜啟鴻硬拉下車，並將車內手提無線電機組摔至地下
    ，及於派出所員警乙○○執行職務之際，出手毆打及以口咬
    之方式，顯均係施以強暴行為甚明，核被告此部分所為，係
    犯刑法第135 條第1 項對於公務員依法執行職務施以強暴罪
    。又被告先後出言辱罵依法執行職務之公務員，被告所為係
    犯刑法第140 條第1 項侮辱公務員罪。又被告上開多次侮辱
    公務員及對公務員施強暴行為，各係時間緊接，所犯構成要
    件相同，應分別依連續犯之規定論以一罪，並均依法加重其
    刑。再被告打開救護車駕駛座旁車門，將消防隊員杜啟鴻硬
    拉下車，並將車內手提無線電機組摔至地下，所犯妨害公務
    犯行部分，於檢察官聲請意旨雖未敘及，然此部分與聲請部
    分有裁判上一罪之關係，本院自應併予審究。另被告所犯上
    開連續對於公務員依法執行職務施以強暴罪及連續侮辱公務
    員罪之間，犯意各別，罪名互異，應分論併罰之。
三、原審予以論罪科刑，固非無見，惟按刑法上之接續犯，係指
    以單一行為，經數個階段，持侵害同一法益而言（最高法院
    70年台上字第2898號判例參照），又連續犯之成立，除主觀
    上須基於一個概括之犯意外，客觀上須先後數行為，逐次實
    施而具連續性，侵害數個同性質之法益，其每一前行為與次
    行為，依一般社會健全觀念，在時間差距上，可以分開，在
    刑法評價上，各具獨立性，每次行為皆可獨立成罪，構成同
    一之罪名，始足當之，如數行為於同時同地或密切接近之時
    地實施侵害同一之法益，各行為之獨立性極為薄弱，依一般
    社會健全觀念，在時間差距上，難以強行分開，在刑法評價
    上，以視為數個舉動之接續施行，合為包括之一行為予以評
    價，較為合理，則屬接續犯（最高法院86年台上字第3295號
    判例參照）。本件被告先後對消防隊員胡耀仁、杜啟鴻及員
    警乙○○施以上開侮辱、強暴行為，兩次行為相隔約有30分
    鐘，依一般社會觀念，在時間差距上，可以分開，且被告施
    強暴對象分屬不同、實施地點分別在醫院外、派出所內，亦
    為分據二處，各具獨立性，每次行為皆可獨立成罪，並觸犯
    要件相同之罪名，顯係基於概括之犯意為之，自不能再以自
    然之行為單數視之，即檢察官聲請意旨亦認被告之多次侮辱
    公務員犯行係屬連續犯，原判決誤將被告先後對消防員、警
    員侮辱及施強暴之行為，均分別統括於同一犯意下之接續行
    為，自有未洽。且被告上開妨害公務犯行，影響公權力執行
    ，對公權力戕傷極大，原審僅分別量處拘役20日、50日，如
    易科罰金以300 元折算1 日，尚嫌過輕，亦有未當。是原判
    決既有前述可議之處，且經聲請人上訴認量刑過輕指為不當
    ，應認為有理由，爰將原判決撤銷改判。
四、爰審酌被告酒後對於依法執行職務之消防員、員警毫不尊重
    ，任意以粗俗、帶有侮辱性質之言語，辱罵正在執行職務公
    務員，無視公權力之存在，復對執行職務之公務員施以強暴
    行為，妨害國家公務之順利進行，法紀觀念淡薄，不宜輕縱
    ，惟念被告犯後已坦承犯行，參以被告並無前科紀錄，平日
    素行良好，有臺灣高等法院被告前案紀錄表及臺灣高雄地方
    法院檢察署刑案資料查註紀錄表各1 份附卷可按，以及犯罪
    之動機、手段、所生危害等一切情狀，分別量處如主文第2
    項所示之刑，並諭知易科罰金之折算標準。
據上論斷，應依刑事訴訟法第 455 條之 1 第 1 項、第 3 項、
第369 條第1 項前段、第364 條、第299 條第1 項前段，刑法第
56條、第140 條第1 項、第135 條第1 項、第41條第1 項前段，
罰金罰鍰提高標準條例第1 條前段、第2 條，判決如主文。
本案經檢察官甲○○到庭執行職務。
中    華    民    國    95    年    3     月     23   日
                刑事第四法庭  審判長法  官  郭玫利
                                    法  官  陳振嘉
                                    法  官  林意芳
以上正本證明與原本無異。
本件不得上訴。
中    華    民    國    95    年    3     月     23   日
                                    書記官  曾秀鳳
附錄本案論罪科刑法條全文：
中華民國刑法第140條
(侮辱公務員公署罪)
於公務員依法執行職務時，當場侮辱，或對於其依法執行之職務
公然侮辱者，處6 月以下有期徒刑、拘役或100 元以下罰金。對
於公署公然侮辱者亦同。
中華民國刑法第135條
對於公務員依法執行職務時，施強暴脅迫者，處 3 年以下有期徒
刑、拘役或 300 元以下罰金。
意圖使公務員執行一定之職務或妨害其依法執行一定之職務或使
公務員辭職，而施強暴脅迫者，亦同。
犯前二項之罪，因而致公務員於死者，處無期徒刑或 7 年以上有
期徒刑；致重傷者，處3 年以上、10年以下有期徒刑。


司法院資訊處製作；財團法人民間司法改革基金會備份。
